【裁判字號】    96,訴,1286
【裁判日期】    970408
【裁判案由】    殺人未遂等
【裁判全文】
臺灣臺北地方法院刑事判決              96年度訴字第1286號
聲  請  人  臺灣臺北地方法院檢察署檢察官
被      告  甲○○
                      (
                    現於臺灣臺北看守所
選任辯護人  李進成律師
被      告  乙○○
                      押)
                    現於臺灣臺北看守所
選任辯護人  林振堆律師
上列被告因殺人未遂等案件，經檢察官提起公訴（96年度偵字第
13973 號），本院判決如下：
    主  文
甲○○非法持有可發射子彈具殺傷力之槍枝，處有期徒刑年陸
月，併科罰金新台幣壹拾萬元，罰金如易服勞役，以新台幣壹仟
元折算壹日，M9型銀色半自動手槍（槍枝管制編號0000000000）
壹支沒收；又犯共同殺人未遂罪，處有期徒刑伍年陸月，仿BERE
TTA廠84型黑色半自動手槍（槍枝管制編號0000000000）壹支、
彈殼壹顆、彈頭壹顆沒收。應執行有期徒刑捌年陸月，併科罰金
新台幣壹拾萬元，罰金如易服勞役，以新台幣壹仟元折算壹日，
M9型銀色半自動手槍（槍枝管制編號0000000000）、仿BERETTA
廠84型黑色半自動手槍（槍枝管制編號0000000000）、彈殼壹顆
、彈頭壹顆沒收。
乙○○犯共同殺人未遂罪，處有期徒刑伍年貳月，仿BERETTA 廠
84型黑色半自動手槍（槍枝管制編號0000000000）壹支、彈殼壹
顆、彈頭壹顆沒收。
    事  實
一、甲○○於民國96年6 月初，未經許可，分別以新台幣（以下
    同）五萬元、三萬元之價格於網路上向不詳姓名人士以貨到
    付款方式購買可發射子彈具殺傷力之改造手槍，於96年6 月
    1 日至2 日間，先收到仿BERETTA 廠M9型銀色半自動手槍（
    槍枝管制編號0000000000），復於同年月8 日，再收到另一
    仿BERETTA 廠84型黑色半自動手槍（槍枝管制編號
    0000000000）及子彈一顆，而非法持有該手槍、子彈。
二、緣丙○○（另經檢察官為不起訴處分）於96年6 月4 日下午
    11時左右，找甲○○陪同其至瘋馬撞球場（址設臺北市萬華
    區○○○路36號B1），與戊○洽談如何返還購買毒品之欠款
    1 萬多元乙事，詎甲○○與戊○在洽談過程中，發生口角，
    致談判未果。嗣於同年月8 日22時許，因戊○電話邀約甲○○再至瘋馬撞球場處理債務，甲○○因之前已經與戊○口角
    ，且接獲訊息對方將對其不利，為防身，乃約乙○○一同前
    往，甲○○並持前述甫收到前述仿BERETTA 廠84型黑色半自
    動手槍乙支（含彈匣，槍枝管制編號0000000000）及子彈一
    顆前往，待至該處後，即將所攜之上開槍彈預藏於該處女廁
    所之垃圾桶內，預備於戊○等人如果對己有不利行動時，將
    使用槍枝防身且對付戊○等人，甲○○並將槍枝藏放於女廁
    所之事告知乙○○，使乙○○知悉槍枝之所在以便即時利用
    槍枝。未久於22時25分許戊○等一、二十人持棍棒前來瘋馬
    撞球場，隨即戊○等多人即毆打甲○○，戊○等人並欲強行
    帶走甲○○之際，甲○○即向乙○○示意取出槍彈對付戊○
    等人，乙○○即基於前述犯意聯絡，至女廁所垃圾桶內取槍
    至瘋馬撞球場大廳，於22時25分37秒至22時25分42秒之間，
    乙○○出示上開槍枝，並基於殺人之故意，朝戊○射擊，致
    戊○會陰部中彈。而甲○○於乙○○開槍後，取回上開槍彈
    與乙○○分頭逃匿，戊○則從地下室停車場逃逸就醫，始未
    身亡，案發後警方於現場查得彈殼一顆、撞針一支（屬槍枝
    管制編號0000000000所有），並自戊○身上左股取得彈頭一
    顆。其後於96年7 月4 日中午12時20分，經警持搜索票，在
    臺北縣板橋市○○路466 號2 樓甲○○之居所，扣得上開具
    殺傷力槍枝、彈殼5 顆及彈頭1 顆、行動電話三支等物，始
    查獲上情。
三、案經臺北市政府警察局萬華分局報告檢察官偵查起訴。
    理  由
一、訊據被告甲○○坦承於前述時間在網路上購買改造手槍二支
    ，於96年6月1日或2日以貨到付款方式先收到仿BERETTA 廠
    M9型銀色半自動手槍（槍枝管制編號0000000000），復於同
    年月8 日，再收到另一仿BERETTA廠84型黑色半自動手槍（
    槍枝管制編號0000000000）及子彈一顆，嗣於96年6 月8 日
    ，要約乙○○與其一同前往瘋馬撞球場與戊○談判，並持黑
    色半自動手槍前往，其將槍枝藏放於瘋馬撞球場之女廁所內
    ，並告知乙○○等情不諱，被告乙○○則坦承伊於96年6 月
    8 日與被告甲○○一同前往瘋馬撞球場，而甲○○曾告知將
    槍枝放於女廁所內，伊並於對方毆打、押走甲○○之時，至
    廁所取出手槍射擊等情不諱。惟被告甲○○否認有殺人未遂
    之犯行，辯稱：伊在瘋馬撞球場內遭戊○等人毆打並欲押走
    ，但伊並沒有叫乙○○拿槍並開槍；被告乙○○辯稱：伊以
    為槍枝是鋼珠槍，伊不知是真槍，且伊開槍時，槍枝是朝地
    面射擊，伊開槍之目的是為了救甲○○，並無殺人之意圖云
    云。經查：
  (一)上開槍枝係被告甲○○於前述時地，以五萬元、三萬元自網
    路上購買，且分別於96年6 月1 日、2 日間先收受銀色改造
    手槍，於6 月8 日再收受黑色改造手槍、子彈等情，業經被
    告甲○○坦承不諱，上開槍枝經鑑定結果，其中仿BERETTA
    廠M9型銀色半自動手槍（槍枝管制編號0000000000），係換
    裝土造金屬槍管而成，擊發能力正常，可供擊發適用子彈使
    用，研判具殺傷力；另一仿BERETTA 廠84型黑色半自動手槍
    （槍枝管制編號0000000000），認係改造手槍，換裝土造金
    屬槍管而成，欠缺撞針，無法供擊發適用子彈，惟經裝填隨
    案之土造金屬撞針打擊具底火之適用彈殼測試，可擊發，認
    具殺傷力，此有內政部警政署刑事警察局96年7 月23日刑鑑
    字第0960104073號槍彈鑑定書在卷可查（見13973 偵查卷二
    ，64頁以下）。雖被告甲○○前述仿BERETTA 廠84型黑色半
    自動手槍遭查扣時，槍內之撞針遺落，但本件案發後，警員
    於勘察現場時查獲一「疑似槍枝零件」之物品，此業經載明
    於台北市政府警察局萬華分局現場勘察報告內（見13973 偵
    查卷二，第81頁），而此一零件即係「土造撞針」，經鑑識
    單位裝填該「土造撞針」後槍枝即可擊發，復經上開鑑定報
    告載，再參酌被告甲○○所持有之前述仿BERETTA 廠84型黑
    色半自動手槍，於貨到時附有一顆子彈，業經被告甲○○自
    承，而被告乙○○持用該槍射擊，且致被害人戊○會陰部受
    有槍傷並子彈留存，復有國泰綜合醫院診斷證明書一紙在卷
    足稽（見13973 偵查卷一，91頁），由以上各項事實觀之，
    足見該槍枝、子彈均具有殺傷力。綜上所述，被告甲○○於
    前述時地持有槍枝、子彈之事實應堪認定。
  (二)被告甲○○受友人丙○○之託，曾經於96年6 月4 日在瘋馬
    撞球場與戊○談判積欠購買毒品款項之事，甲○○與戊○並
    發生爭吵等情，業經被告甲○○自承，證人戊○、丙○○等
    人於本院證述明確，而被告甲○○於6 月8 日前往瘋馬撞球
    場前復接獲丙○○通知戊○等人將要押走甲○○之事實，復
    經被告甲○○於本院審理中供稱：「... 是證人打電話說對
    方要跟我談，說對方要來抓我，我才跟丙○○說你趕快躲起
    來，... 是他說對方現在帶人來抓你，是下午大概四點多打
    給我。我當時不在瘋馬撞球場在峨嵋街另一家泡沫紅茶店，
    我趕快離開到瘋馬撞球場去，當時我有打電話給證人，他說
    對方在西門町要來押你了... 」，證人丙○○亦稱：「（甲○○說事先知道他們要採取不法手段，你還通知他是否如此
    ？）甲○○講的是對的」等語（見本院96年12月10日審判筆
    錄），而從被告甲○○進入瘋馬撞球場後，戊○等一、二十
    人隨後至瘋馬撞球場，並隨即毆打並欲押走甲○○等情觀之
    ，被告甲○○事先自丙○○處得知戊○等人將對之不利之消
    息應屬確實。則被告甲○○前往瘋馬撞球場時，通知被告乙○○一併前往，被告甲○○並攜帶槍枝、子彈前往瘋馬撞球
    場，自係為了預防戊○等人對其採取不利行動時，所需使用
    之武器甚明，而被告甲○○於偵查中亦自承：「（為何你要
    帶槍去？）那時候我是帶去要防身，我是放在廁所」（見
    13973 偵查卷二，12頁），由是可見被告甲○○於本院審理
    中改稱該槍是網路購買因當天送到而順便帶至瘋馬撞球場等
    語，並非實在。
  (三)至被告甲○○持槍至瘋馬撞球場，被告乙○○何時知悉有該
    槍枝子彈之事？被告甲○○、乙○○於本院審理中均稱是甲○○將槍枝藏放於瘋馬撞球場女廁所後，告知被告乙○○，
    乙○○始知有槍枝之事等情。檢察官起訴則指稱被告二人共
    同持前述槍彈前往瘋馬撞球場一節，係依被告甲○○於警詢
    中所稱：「（據綽號『阿吉仔』即乙○○是否知道你所帶去
    之槍枝是八釐米手槍而非鋼珠槍？）我們約在峨眉停車場見
    面時乙○○他就知道了」，「（乙○○為何會知道？）因我
    當時有拿出來給乙○○看過」（見偵查13973 偵查卷一，40
    頁）等情為據，惟查，被告甲○○於警詢中固如是陳述，惟
    被告乙○○自始否認其至瘋馬撞球場之前即知悉甲○○攜帶
    槍枝，且依被告甲○○於檢察官偵查中供述：「（你帶槍枝
    去瘋馬撞球場，乙○○知不知道？）他知道」，「（他為何
    會知道？）我是到了瘋馬撞球場才跟他講說我有帶槍」（見
    13973 偵查卷二，13頁），此一供述與甲○○先前於警詢中
    之陳述已有不同，而此一陳述與被告乙○○於案發後於警詢
    中亦稱：「（你們為何攜帶槍械前往討債？）我只是陪甲○○去談事情，並不清楚債務的事情，而且我也不知道甲○○
    有帶槍前往」（見13973 偵查卷一，71頁）等語互核相符，
    故尚難僅憑被告甲○○前後不一之供述逕認被告乙○○於前
    往瘋馬撞球場之前即知悉甲○○攜帶槍枝，而認二人共同攜
    帶槍枝前往瘋馬撞球場。至被告二人到達瘋馬撞球場後，依
    證人己○○於本院證稱：「當時好像有人下來說，樓上有警
    察，那些人就不見了，我才聽說他們把槍藏在廁所，但是具
    體是怎麼說的，我記不起來了」，「我現在記不清楚，應該
    是偵查中記得比較清楚」（見本院97年3 月25日審判筆錄）
    ，而證人己○○於警詢中稱；「（你們到達瘋馬撞球場時，
    在該店做何事？）我們去瘋馬撞球場裡面的吧檯旁邊咖啡桌
    喝飲料，當時我感覺他們二個人都很忙，一直在講電話，後
    來他們有朋友 (姓、綽號不清楚）來找他們，並跟他們說有
    警察在樓上，然後甲○○就起身往廁所走，而乙○○也跟著
    他後面去，他們二個一起走回來，跟我坐在一起，後來他們
    二個人在對話時，我聽到甲○○說『槍放廁所了』，這時我
    才知道他們二個人是去廁所藏槍，後來又過了約五分鐘左右
    ，戊○他們一票人就衝進來了」（見13973 偵查卷二，48頁
    ），檢察官偵查中證人己○○結證稱：「（甲○○有帶槍去
    你知不知道？）我是後來到那邊才知道的」，「（你如何知
    道的？）後來到那邊，有人說樓上有警察，崑銘就不見，乙○○也跟著他去，後來等他們回來的時候，他們有說，才知
    道他們把槍藏在廁所」（見13973 偵查卷二，60、61頁），
    由證人己○○前述證言之內容觀之，其在審判中對案發當日
    之情形已記憶不清，應以其於偵查中及警詢中所言為可採，
    而其於警詢及偵查中均稱被告二人到瘋馬撞球場後，甲○○
    將槍枝藏放於女廁所一事告知乙○○，此與被告二人於本院
    審理中所述相一致，故被告二人到瘋馬撞球場後，確實由甲○○告知乙○○槍枝藏放地點，應可認定，而甲○○告知乙○○之目的，無非在與戊○發生衝突時，如有必要，該槍枝
    即可派上用場甚明。
  (四)被告二人至瘋馬撞球場後，未久，戊○等一、二十人至瘋馬
    撞球場，隨即發生毆打甲○○情事，並欲帶走甲○○等情，
    業經被告二人供明，而證人戊○於本院審理中亦證述：「（
    當時有幾個人跟你一起去？）十來個人」，「（為什麼要找
    這麼多人去？）因為我朋友有聽說他們叫我過去是要把我帶
    走，我們有帶球棒過去」，「（現場甲○○、乙○○是否都
    在？）都在。我先跟甲○○講話，講沒幾句就打起來，旁邊
    的人也有跟著打。我們打甲○○，乙○○沒有人去打他」（
    見本院97年1 月10日審判筆錄），而經本院勘驗案發現場之
    監視錄影光碟亦發現（見本院96年10月8日勘驗筆錄）：
  (1)檔案名稱00000000~000000-00000000-000000（13）
    電腦桌邊：時間為22：23：30一群人入內。
    電腦桌邊：時間為22：24：35一群人跑出。
  (2)檔案名稱00000000~000000-00000000-000000（03）
    時間為22：23：01一群人陸續入內。
  (3)檔案名稱00000000~000000-00000000-000000（06）
    櫃台前：時間為22：25：03一群人陸續經過櫃台前，並毆打被
            告甲○○。
    櫃台前：時間為22：25：36毆打被告甲○○結束。
  (4)檔案名稱00000000~000000-00000000-000000 （01）
    門口：時間為22：25：00一群人從樓梯進來，並有二人持棍子
          攻擊被告甲○○。
          時間為22：25：03，穿深色衣服戴白色帽子之男子，手
          持棍子，穿白衣戴眼鏡男子，手持物品。
          時間為22：25：06，畫面中央之人也是拿棍子。
          時間為22：25：19，一群人強拉被告甲○○離開。
          時間為22：25：24，有人拿煙灰缸鐵桶往被告甲○○砸
          。
          時間為22：25：42，該群人離去現場。
  (5)檔案名稱00000000~000000-00000000-000000 （11）
    由門外往內拍攝：時間為22：25：00鬥毆開始。
  (6)由以上勘驗內容可知戊○等多人於當日22時23分許到瘋馬撞
    球場，於22時25分即開始毆打被告甲○○，且戊○之友人中
    有持棍棒毆打，有以煙灰缸鐵桶攻擊被告甲○○之情事，故
    被告二人所供及證人戊○所證述之內容應可認定。至被告及
    辯護人均稱當日戊○之友人尚有攜帶刀械云云，本院在勘驗
    過程中無從由光碟影像中發現有持刀械之事證，附此敘明。
  (五)被告乙○○見甲○○遭人毆打並欲強行帶走之時，即前往瘋
    馬撞球場之女廁所拿出預藏之槍枝等情，已經被告二人、證
    人戊○等證述明確，惟被告持槍射擊，依被告乙○○所陳係
    其見甲○○遭人毆打而欲救甲○○，並非甲○○指示；檢察
    官則認係基於被告甲○○之指示一節，分述如下：
  (1)被告乙○○於警詢中稱：「（你們到達該處後，發生何事？
    請詳述之？）我們到達現場後就被對方二十幾名男子要強行
    把我及崑銘押走，結果對方有一位綽號叫猴子的男子我認識
    ，跟對方講不關我的事，後來押我的人就將我推開，我就看
    見對方有人動手打崑銘，崑銘被打後就叫我去廁所拿鋼珠槍
    ，叫我開槍救他，當我去廁所的垃圾桶拿槍出來時發現對方
    一群人都在打崑銘，.... 」 （見13973 偵查卷一，69頁）
    ，被告甲○○於警詢中則稱：「（你們到達該處後，發生何
    事？請詳述之）當時到達「瘋馬撞球場」後我先將背包內之
    槍藏在女生廁所的垃圾桶裡，當我將槍藏好，從廁所出來時
    ，正好碰上對方，對方硬把我強押走，我不跟對方走，結果
    對方即多人分持鐵棒毆打我頭部，然後我就聽到一聲槍響，
    對方就跑走了，我一看是綽號『阿吉仔』即乙○○開的槍，
    .... 」 ，「（阿吉仔因何故槍擊被害人戊○？）我想他可
    能因為看到我被圍毆，所以才開槍想救我」（見同上偵查卷
    39、40頁），由警詢中之供述，乙○○係被告甲○○叫伊去
    取槍，而被告甲○○於警詢中則未陳明此點。
  (2)於檢察官偵查中，被告甲○○否認有叫乙○○取槍，供稱：
    「（你被打了以後，有無叫乙○○去廁所拿槍？）沒有」（
    見13973 偵查卷二，14頁），被告乙○○則稱：「（既然甲○○沒有跟你表示他有帶槍，他後來被打的時候，你為何知
    道要去女生廁拿槍？）我們上完廁所出來，他們就很多人來
    ，就有一個人就衝出來打甲○○，原本他們要把我們兩個人
    押走，當時我在甲○○旁邊，我沒有被打，因為對方裡面有
    一個人我認識，說不關我的事，所以我才沒被打。甲○○被
    打後就跟我說槍藏在女生廁所的垃圾桶裡面，他叫我拿槍出
    來救他，因為對方也有帶東西」，「（甲○○叫你拿槍，有
    無叫你開槍？）沒有。因為那時候很亂，有人要衝出來，他
    有拿東西，我就開.... 」 （見同上偵查卷，15頁），由檢
    察官偵查中二人所述之內容，被告乙○○仍稱是甲○○遭人
    毆打後叫伊前去取槍，被告甲○○則仍否認之。
  (3)於本院訊問時，被告甲○○稱：「（為什麼要叫乙○○是廁
    所拿槍？）當時我被打的時候，就已經倒下去了，我只記得
    我叫趕快救我，至於我自己詳細說了些什麼我都不記得」，
    被告乙○○則稱：「（如何知道廁所有槍？）是甲○○被打
    的時候，在櫃台那邊跟我講的，我當時站在旁邊」（見本院
    96年9 月4 日準備程序筆錄），由被告乙○○之供述觀之，
    其仍與偵查中所言相同，指稱是甲○○叫伊至廁所取槍，而
    被告甲○○則一改偵查中否認之情，稱只記得「叫趕快救我
    」等語。綜上所述，被告乙○○迄移審本院時之供述前後均
    相一致，直至審判中始翻異其詞，而被告甲○○雖偵查中均
    否認使乙○○取槍，但於本院移審時之供述亦自承有呼救等
    情，核與被告乙○○所言相符，兩相比較，自以被告乙○○
    所供為可採。再由本院勘驗現場之筆錄記載：「櫃台前：時
    間為22：25：03一群人陸續經過櫃台前，並毆打被告甲○○
    。櫃台前：時間為22：25：36毆打被告甲○○結束」等語（
    見前述本院勘驗筆錄）可證被告甲○○係在瘋馬撞球場櫃台
    前遭人毆打，而被告乙○○於本院移審時亦稱：「在櫃台那
    邊跟我講的，我當時站在旁邊」等語，與監視畫面所示之地
    點亦相符，益可佐證被告乙○○所言應係事實。
  (4)至於當時在場之證人戊○稱：「（在現場時，你有看到甲○○、乙○○有講過話嗎？）這我不清楚」，「（你到瘋馬撞
    球場以後，你有無看到甲○○跟乙○○在交談？）沒有印象
    」（見本院97年1 月10日審判筆錄），於偵查中戊○亦如是
    陳述；證人己○○稱：「我現在記不清楚，應該是偵查中記
    得比較清楚」（見本院97年3 月25日審判筆錄），於警詢中
    稱：「（甲○○被打時，他是否有呼救？）沒有，他只有叫
    戊○他們等一下，但他們不理他，一直打他」，「（甲○○
    在被打時，是否有跟乙○○講話？講了什麼話？）當時現場
    很亂，我不記得甲○○有沒有跟乙○○講話」（見13973 偵
    查卷二，50頁），檢察官偵查中己○○稱：「（有人叫阿吉
    去拿槍嗎？）我不確定，因為阿吉被推開之後，他就不見了
    」（同上偵查卷61頁），以上二位在場證人之證言觀之，因
    其二人均能未詳細觀察現場情形，以致不能證明被告甲○○
    有無叫乙○○去取槍。另一在場證人丁○○於偵查中稱：「
    （你有無在現場看到甲○○跟乙○○講什麼話？）沒有，我
    沒有看到他們對話」（見同上偵查卷，56頁），但丁○○亦
    稱：「... ，因為我比較晚到，我走比較後面，我下去時已
    經打起來了，我看到在庭二位被告的其中一位被告甲○○被
    打，另外一位被告乙○○就從後面拿槍出來開戊○」（見本
    院97年2 月1 日審判筆錄），由丁○○之證言觀之，其固未
    見到被告甲○○呼救或向乙○○示意取槍，但丁○○亦自承
    其到的晚，到場時已經看到甲○○遭人毆打，且乙○○從後
    方拿出槍來等情，顯見證人丁○○並未見到甲○○甫遭人毆
    打時之情景，且乙○○既已經前往取出手槍，依乙○○所言
    ，其取出手槍時，係在甲○○示意之後，故丁○○顯未見到
    甲○○示意取槍之情形，其證言尚難據為對被告有利之認定
    。
  (5)依上所述，被告甲○○遭戊○等多人毆打後，確實有向乙○○求救，並示意乙○○到女廁所取槍之事實應可認定。況且
    ，被告甲○○持槍至瘋馬撞球場原本就打算發生事端時要使
    用，則其遭戊○方面多人毆打且欲帶走時，示意乙○○取槍
    ，亦符合其攜帶槍枝之本意。故被告二人於本院審理中所言
    甲○○未示意取槍云云，不足採信，應以被告乙○○於偵查
    中及本院96年9 月4 日準備程序中所言為可信。
  (六)被告乙○○取出槍枝後，朝被害人戊○射擊，惟被告乙○○
    否認有殺人之意思，辯稱：伊以為該槍枝是鋼珠槍，沒有殺
    傷力，且伊是朝地面開槍云云，經查：
  (1)被告乙○○係朝被害人戊○開槍等情，業經證人戊○於本院
    審理中結證稱：「案發當時我在西門町的瘋馬撞球場，我到
    場的時候，跟甲○○有發生口角，有打起來，之後，乙○○
    就從後面拿槍出來，他就往我身上開」，「（當時是誰開槍
    ？）是乙○○，我有看到，大約離我二、三公尺的距離」，
    「（乙○○拿槍對你開槍，他是對準你那裡開？）他是瞄準
    我，面對我打，打到我的生殖器官上面一公分左右的地方」
    ，「（當乙○○對你開槍時，他有沒有說什麼話？）他用台
    語說『就是你』」，「（乙○○朝你開槍的時候，槍口向哪
    ？）槍口對著我」，「（乙○○的槍口有向地下嗎？）沒有
    ，槍口就是對著我」（見本院97年1 月10日審判筆錄），而
    被害人戊○確係會陰部受有槍傷，復有前述國泰醫院診斷證
    明書在卷可查，由以上證人戊○所證之內容及診斷書之記載
    可知，被告乙○○持槍係朝向戊○射擊，而且射擊時還說「
    就是你」，可證被告向戊○射擊時，係有意識、有目標而且
    選定戊○射擊，並非如被告乙○○所言是朝地面開槍云云。
    至被告乙○○所辯不知槍枝有殺傷力一節，查被告乙○○所
    持若係無殺傷力之槍枝，其又何需辯解朝地面開槍，是其所
    辯兩相矛盾，顯見被告乙○○明知該槍係具有殺傷力之槍枝
     。
  (2)本件案發後台北市政府警察局萬華分局有派員至現場勘查，
    並未發現現場有彈著點及彈頭，此有該分局製作之現場勘察
    報告在偵查卷可查（見同上偵查卷二，81頁），經被告抗辯
    係朝地面開槍後，本院再函詢萬華分局勘查現場時有無勘察
    地面，據該分局函復稱：「本案經本分局偵查隊鑑識小隊
    偵查佐陳鴻傑據報後趕赴現場勘察，因係屬槍擊殺人案，故
    亦對現場地面一併勘察，惟未發現彈著點，故於現場勘察報
    告內記明『現場未發現彈著點及彈頭』」，此有台北市政府
    警察局萬華分局96年10月17日北市萬警分刑字第0963364180
    0 號函在本院卷可查，足見案發現場地面並無彈著點，被告
    所辯係朝地面開槍云云，自無可採信。
  (3)被告乙○○於本院審理中爭執開槍之時間，被告乙○○及其
    選任辯護人主張在22：25：39時，已經完成開槍之動作，而
    檢察官則是主張開槍之時間應在22：25：37秒-42 秒間，被
    告乙○○此時持槍並指著對方，此觀本院前述勘驗筆錄即明
    ，經本院將現場監視錄影光碟送請內政部警政署刑事警察局
    鑑定被告乙○○何時開槍射擊一節，經刑事警察局鑑定後復
    稱：「經擷取送鑑光碟2007/6/8 22:25:37 秒至2007/6/8
    22:25:42秒影像，影像中間區域有一穿著黑色上衣、藍色長
    褲人物於22/25/41秒至42秒間將手朝向影像右側人群，至於
    是否有開槍之情形，因影像解析度欠佳，本局無法研判，此
    有刑事警察局96年10月29日刑鑑字第0960156707號函在本院
    卷可查。查被害人戊○等多人到瘋馬撞球場之後不久，即發
    生鬥毆，而依現場監視錄影之內容觀之，依櫃台前之畫面，
    22：25：03一群人陸續經過櫃台前，並毆打被告甲○○，至
    22：25：36毆打被告甲○○結束，在門口之畫面，22：25：
    42，該群人離去現場，對照被告乙○○持槍出現之時間22:
    25:37 秒至22:25:42秒之間，應可說明，被告乙○○持槍出
    現之後，吸引戊○等人注意，因而停止毆打甲○○，並於乙○○開槍之後，眾人分頭逃逸，顯見被告乙○○開槍之時間
    在22:25:37 秒22:25:42秒之間無訛。
  (4)由以上事證可證明，被告乙○○係朝戊○開槍，而且在開槍
    前以台語說「就是你」，顯見被告乙○○確意在對戊○射擊
    無訛，且槍枝殺傷力甚強，常能致命，被告甲○○之前即與
    戊○爭吵，於6 月8 日前往瘋馬撞球場之前復知悉雙方可能
    發生糾紛，對方要押人等情，因而備妥槍枝，並與乙○○談
    妥槍枝藏放地點及使用時機，其後再示意乙○○取出槍枝，
    則其與被告乙○○均有以槍枝殺人之故意甚明。
  (七)被告乙○○迭稱開槍是為救甲○○云云，則被告二人之行為
    是否構成正當防衛？茲分述如下：
  (1)按「正當防衛必須對於現在不法之侵害，始足當之，侵害業
    已過去，或無從分別何方為不法侵害之互毆行為，均不得主
    張防衛權，而互毆係屬多數動作構成單純一罪，而互為攻擊
    之傷害行為，縱令一方先行出手，還擊之一方，在客觀上苟
    非單純對於現在不法之侵害為必要排除之反擊行為，因其本
    即有傷害之犯意存在，自無主張防衛權之餘地」，且「彼此
    互毆，又必以一方初無傷人之行為，因排除對方不法之侵害
    而加以還擊，始得以正當防衛論」，最高法院著有96年度台
    上字第3526號、83年度台上字第4299號等判決可資參酌。
  (2)如前所述，被告甲○○於6 月8 日前往瘋馬撞球場前復接獲
    丙○○通知戊○等人將要押走甲○○之事實，已經被告甲○○於本院審理中供稱：「... 是證人打電話說對方要跟我談
    ，說對方要來抓我，我才跟丙○○說你趕快躲起來，... 是
    他說對方現在帶人來抓你，是下午大概四點多打給我。我當
    時不在瘋馬撞球場在峨嵋街另一家泡沫紅茶店，我趕快離開
    到瘋馬撞球場去，當時我有打電話給證人，他說對方在西門
    町要來押你了... 」等語，而證人戊○於本院作證時亦證稱
    ：「（你們為什麼要事先準備武器跟這麼多人？）我是聽到
    他們要帶走我，我才準備的。我不確定會不會被帶走，但是
    對方槍都帶了，所以到底會不會帶走，也是有可能」，「（
    為什麼你們要這麼多人去，還有帶球棒，被告他們要準備槍
    ？）我們案發當天在通電話時，就吵的很嚴重，已經變成互
    相放話了。因為我跟甲○○對話時，已經有人說甲○○要帶
    走我，我就告訴甲○○說你要帶走我？甲○○說約出來就對
    了。至於對方為什麼要準備槍，我也不曉得」等語（見本院
    97年1 月10日審判筆錄），由客觀上被害人戊○方面之人員
    來到瘋馬撞球場之人數有一、二十人，而且攜帶棍棒等凶器
    預備鬥毆，而被告亦備妥手槍防身，雙方均接獲訊息對方將
    押人，再參以被告甲○○與戊○於96年6 月4 日談判時已經
    發生爭吵，依證人戊○所證，其二人於6 月8 日通電話時亦
    發生嚴重爭吵，而戊○一到瘋馬撞球場隨即發生鬥毆等等過
    程，本件雙方於見面前即可預見會發生糾紛，而發生糾紛時
    ，雙方均有訴諸棍棒、手槍等暴力之準備甚明。
  (3)依前述最高法院判決所示，正當防衛必需防衛者於遭不法侵
    害之初並無預備傷害他方之犯意始可，而本件被告甲○○到
    瘋馬撞球場之前，即已備妥槍枝，到了瘋馬撞球場之後並將
    之藏放於女廁所內，預備發生糾紛時使用，而被告甲○○藏
    放槍枝後，並預先告知乙○○藏放槍枝地點，以乙○○做為
    後援，則被告二人於事前已經做好鬥毆之準備，其在戊○等
    人前來瘋馬撞球場之前即具備使用槍枝之不法犯意，自無主
    張正當防衛之餘地。
  (八)被告甲○○於受戊○等人攻擊時示意乙○○到女廁所取槍，
    而乙○○取出手槍後即朝向戊○射擊，擊中戊○之會陰部，
    而該手槍係被告甲○○事先佈置妥當之武器，參以手槍係殺
    傷力即強之武器，其作用一般人均知之甚明，故被告甲○○
    辯稱：不知乙○○會開槍，被告乙○○辯稱：無殺人之意思
    云云，均無足採信。
  (九)依上所述，被告甲○○於瘋馬撞球場內，預先備妥槍枝，而
    甲○○受攻擊後，隨即示意由乙○○取出手槍並攻擊，其意
    顯非防衛而係在攻擊戊○等人，且被告乙○○朝戊○開槍，
    意在殺人甚為明顯，被告甲○○對乙○○之行為，事先有犯
    意之聯絡，臨戊○等多人攻擊時示意乙○○取槍，則其與被
    告乙○○自應認有犯意之聯絡與行為之分擔。綜上所述，本
    件事證明確，被告二人犯行應堪認定。
二、論罪：
  (一)被告甲○○於96年6 月初在網路上購買改造手槍，於6月1
    日或2 日取得仿BERETTA M9型銀色半自動手槍（槍枝管制編
    號0000000000）部分，係犯槍砲彈藥刀械管制條例第8 條第
    4項之未經許可，持有其他可發射子彈具有殺傷力之槍枝罪
    。
  (二)被告甲○○於96年6 月8 日取得仿BERETTA 廠84型黑色半自
    動手槍（槍枝管制編號0000000000）及子彈部分，係犯槍砲
    彈藥刀械管制條例第8 條第4 項未經許可持有其他可發射子
    彈具有殺傷力之槍枝罪及同條例第12條第4項未經許可持有
    子彈罪，被告甲○○持用該槍彈用以殺害戊○未遂部分，核
    係犯刑法第271條第2項之殺人未遂罪。被告甲○○於持槍後
    即用以殺人，核係以一行為觸犯上開三罪名，應依刑法第55
    條想像競合犯之規定，從一重之殺人未遂罪論處。
  (三)被告乙○○受甲○○之示意，取出前述仿BERETTA 廠84型黑
    色半自動手槍（槍枝管制編號0000000000），並開槍射擊戊○，核係犯槍砲彈藥刀械管制條例第8 條第4 項未經許可持
    有其他可發射子彈具有殺傷力之手槍罪及同條例第12條第4
    項未經許可持有子彈罪、刑法第271 條第2 項之殺人未遂罪
    。被告乙○○於持槍後即用以殺人，核係以一行為觸犯上開
    三罪名，應依刑法第55條想像競合犯之規定，從一重之殺人
    未遂罪論處。
  (四)被告乙○○於甲○○示意取出槍彈開槍射擊戊○開始，迄開
    槍殺害戊○未遂，再將槍枝交還甲○○止部分，與被告甲○○有犯意聯絡、行為分擔，此部分應論被告二人為共同正犯
    。至被告甲○○前述(一)、(二)所犯之罪，犯意不同，行為各別
    ，應予分論併罰。
三、爰審酌被告甲○○未經許可即自網路上購買有殺傷力之手槍
    ，擁槍自重，並為丙○○處理與戊○之債務，發生糾紛不思
    妥善解決，竟互相鬥毆，開槍殺人而不遂，所使用之暴力嚴
    重危害社會秩序，犯罪後並就殺人部分矢口否認犯行，而其
    就違反槍砲彈藥刀械管制條例尚能坦承犯行，被害人戊○雖
    係被害，但亦是糾眾使用暴力，且先攻擊被告甲○○，及其
    他被告甲○○犯罪所造成之損害等一切情狀，就其所犯違反
    槍砲彈藥刀械管制條例第8 條第4 項之罪名，處有期徒刑三
    年六月，併科罰金新台幣十萬元，罰金如易服勞役，以新台
    幣一千元折算一日；就殺人未遂部分，處有期徒刑五年六月
    ，並定其執行刑為有期徒刑八年六月。至被告乙○○部分，
    審酌其係受甲○○之邀請前往助陣，惡性較輕，而其與甲○○處理紛爭時，動輒訴諸暴力，開槍殺人而不遂，嚴重危害
    社會秩序，惟本件係戊○等人先動手攻擊甲○○等情，及被
    告乙○○犯罪後否認殺人犯行等一切情狀，量處有期徒刑五
    年二月。
四、至扣案之仿BERETTA M9型銀色半自動手槍（槍枝管制編號
    0000000000）、仿BERETTA 廠84型黑色半自動手槍（槍枝管
    制編號0000000000，含警方於案發現場查扣之撞針一支）均
    係違禁物，仿BERETTA 廠84型黑色半自動手槍（槍枝管制編
    號0000000000）且係被告二人用以殺人之犯罪工具，均應依
    刑法第38條第1 項第1 款之規定沒收。至警方於被告甲○○
    住處查扣之彈殼五顆、彈頭一顆（見搜索扣押筆錄），因均
    無足資比對之特徵紋痕，無從證明係何槍枝射擊所留，且被
    告甲○○稱為其購買槍枝所附，則該五顆彈殼既非違禁物，
    亦不明證明供何犯罪之用，此外警方查扣之行動電話三支亦
    不能證明與本案有何關連，爰均不諭知沒收。至警方於現場
    查扣彈殼一顆，自戊○左股取得彈頭一顆，即係被告乙○○
    射擊所留存在現場之彈殼及在戊○身上之彈頭，因該彈殼及
    彈頭已經分離，非違禁物，然仍係被告二人犯罪所用，仍應
    諭知沒收。
據上論斷，應依刑事訴訟法第299 條第1 項前段、槍砲彈藥刀械
管制條例第8 條第4 項、第12條第4 項，刑法第11條前段、第28
條、第271 條第2 項、第55條、第38條第1 項第1 款、第2 款、
第51條第5款判決如主文。
本案經檢察官永欽到庭執行職務
中    華    民    國    97    年    4     月    8     日
                  刑事第六庭  審判長法  官   周占春
                                    法  官   趙子榮
                                    法  官   林孟皇
上正本證明與原本無異。
如不服本判決，應於判決送達後10日內向本院提出上訴狀（應抄
附繕本）。告訴人或被害人如對於本判決不服者，應具備理由請
求檢察官上訴，其上訴期間之計算係以檢察官收受判決正本之日
期為準。
                                    書記官   林妙穗
中    華    民    國    97    年    4     月    8     日
附錄本判決所引條文
槍砲彈藥刀械管制條例第8條
未經許可，製造、販賣或運輸鋼筆槍、瓦斯槍、麻醉槍、獵槍、
空氣槍或第4條第1項第1款所定其他可發射金屬或子彈具有殺傷
力之各式槍砲者，處無期徒刑或5年以上有期徒刑，併科新臺幣1
千萬元以下罰金。未經許可，轉讓、出租或出借前項所列槍枝者
，處5年以上有期徒刑，併科新臺幣1千萬元以下罰金。
意圖供自己或他人犯罪之用，而犯前二項之罪者，處無期徒刑或
 7 年以上有期徒刑，併科新臺幣 1 千萬元以下罰金。
未經許可，持有、寄藏或意圖販賣而陳列第 1 項所列槍枝者，
處3年以上10年以下有期徒刑，併科新臺幣700萬元以下罰金。
第 1 項至第 3 項之未遂犯罰之。
中華民國刑法第271條
（普通殺人罪）
殺人者，處死刑、無期徒刑或 10 年以上有期徒刑。
前項之未遂犯罰之。
預備犯第 1 項之罪者，處 2 年以下有期徒刑。


司法院資訊處製作；財團法人民間司法改革基金會備份。
